臺灣屏東地方法院刑事裁定　　　　　　　 95年度訴字第618號
公　訴　人　臺灣屏東地方法院檢察署檢察官
被　　　告　乙○○
選任辯護人　王國論律師
　　　　　　甲○○
　　　　　　丙○○
上列被告等因贓物案件，經檢察官提起公訴（95年度偵字第796
號），本院裁定如下：
    主  文
本件公訴駁回。
    理  由
一、公訴意旨略以：被告乙○○係屏東市○○路210 號「全利機
    車行」及屏東市○○路18之13號「展利車業行」之負責人；
    被告甲○○係高雄縣岡山鎮○○路395 號「宏國機車行」之
    負責人，被告丙○○則係受僱於顏顯堂（係南部地區最大竊
    盜及贓物集團之首謀份子，另案提起公訴），為其在顏顯堂
    所經營位於屏東縣潮州鎮○○路128 號「信利中古機車行」
    販售機（贓）車，前述3 人均明知渠等購買或收受之機車，
    或係顏顯堂犯罪集團竊盜或收贓而來（參閱卷附92年度偵字
    第4065等案起訴書），或係由其他管道所購得之「借屍還魂
    」之機車，被告乙○○及甲○○分別基於常業故買贓物之故
    意，自91年6 、7 月間起，向顏顯堂或其他管道故買「借屍
    還魂」之機車銷售牟利，被告丙○○則基於常業牙保贓物之
    故意，自92年10月初起受僱於顏顯堂，為其銷售（牙保）贓
    車，嗣於92年11月18日，為警持搜索票赴前述3 機車行搜索
    ，扣得如附件一所示之「借屍還魂」之機車共105 輛，因認
    被告乙○○、甲○○、丙○○等3 人分別係犯刑法第350 條
    常業贓物罪嫌等語。
二、按檢察官就被告犯罪事實，應負舉證責任，並指出證明之方
    法。法院於第一次審判期日前，認為檢察官指出之證明方法
    顯不足認定被告有成立犯罪之可能時，應以裁定定期通知檢
    察官補正，逾期未補正者，得以裁定駁回起訴，刑事訴訟法
    第161 條第1 項、第2 項定有明文。又起訴書應記載犯罪事
    實，亦為刑事訴訟法第264 條第2 項第2 款所明文規定，蓋
    犯罪事實如未記載明確，自亦無從判斷檢察官指出證明之方
    法是否足認被告有成立犯罪之可能。
三、公訴意旨雖認被告乙○○、甲○○均涉犯常業故買贓物罪嫌
    及被告丙○○涉犯常業牙保贓物罪嫌，並提出被告甲○○、
    丙○○於警偵訊時之供述、證人洪振家於偵查中之證述、被
    告甲○○與乙○○之通聯紀錄及為警委託相關製造機車之公
    司鑑驗扣案如附件一機車之車輛鑑驗資料一覽表1 份等為本
    案之證據。惟查：
（一）本件起訴書所載之犯罪事實，對於成立常業故買贓物罪、
      常業牙保贓物罪之構成要件事實分別有下列未予記載敘述
      之處：１、被告乙○○、甲○○於91年6 、7 月間起至92
      年11月18日為警查獲之日止，分別向顏顯堂或其他管道購
      買贓車之次數、每次購買之機車數量及代價為何、如何認
      定已構成常業故買贓物之犯罪事實；２、被告乙○○、甲○○所購買之贓車車籍相關資料（即機車之車籍資料、原
      所有權人姓名）為何；３、被告林清民於92年10月初起，
      明知其為顏顯堂所銷售之贓車究有哪幾部、其總共出售之
      全部贓車之原車籍資料、原所有權人為何；４、扣案如附
      件一所示被告乙○○、甲○○所有或持有之機車，哪幾輛
      係向顏顯堂所購買，哪幾輛係向其他管道所購買，其購買
      之時間分別為何；５、起訴書中所稱「其他管道」究指何
      者；６、扣案如附件一所示之機車105 輛為「借屍還魂」
      機車之相關資料，包括每部機車之原所有權人、失竊資料
      、車牌原所有人資料及車身、引擎號碼有遭磨滅變更之相
      關資料，上開各項犯罪構成要件要素，完全未見檢察官於
      起訴書中具體指明或有所論述，是被告乙○○、甲○○被
      訴常業故買贓物及被告丙○○被訴常業牙保贓物之具體事
      實，即屬不明，自無從認定被告乙○○、甲○○、丙○○
      是否該當前開涉犯罪嫌之法律規定。
（二）另外，檢察官所提出之上開證據方法中，被告甲○○、丙○○等2 人於警偵訊中之全部供述，並非始終自白本件犯
      罪事實，檢察官認其等2 人對本件犯罪事實坦承不諱，顯
      有誤會，況縱使被告甲○○、丙○○為本案自白之陳述，
      仍應有其他必要之證據方法證明其等2 人之自白為真實。
      又檢察官所引用之證人洪振家於偵查中之證述，本案全卷
      卷宗內並無相關偵查筆錄之資料可參，無從調查該項證據
      方法。而依卷附被告甲○○與乙○○之通聯紀錄內容，其
      所討論之事情雖疑似針對車輛來源之問題而為之對話，然
      其談話內容並無針對哪幾部車輛，未能作為證明其所討論
      者即為本件犯罪事實所涵攝之車輛或贓車之證據方法。
（三）再者，所謂「借屍還魂」之車輛，即係犯罪行為人先買入
      事故車或欲報廢之車輛（簡稱Ａ車），復將該車輛過戶以
      取得合法之車籍資料後，再另行竊取他人所有之車輛（簡
      稱Ｂ車），在竊得之Ｂ車車身號碼識別牌、引擎號碼、浮
      水印等處加以變造（如磨滅贓車上之引擎號碼，重新打製
      偽造為事故車之引擎號碼）成與Ａ車車籍資料相同，或換
      上Ａ車之車牌，以偽裝為Ａ車等情形。換言之，在認定屬
      於「借屍還魂」車輛之案件中，必須有該部車輛實際上係
      他人失竊車輛之明確證據，亦即應明確指出該部車輛為何
      人、於何時、在何地所失竊之贓車（如被害人指述、失竊
      報案紀錄等資料），且對於「借屍還魂」車輛所使用之車
      籍資料原為何人車輛所有，亦應一併提出證明之方法。然
      而，檢察官認本件扣案如附件一所示機車係「借屍還魂」
      贓車之所憑依據，係以其車牌與引擎號碼所顯示之機車，
      均與該扣得機車車型不符及扣案機車有些依行車執照所示
      ，應為頗舊之車輛，衡情無可能將零件全部換新等理由為
      其論據，惟現今社會常有購買車輛後改造車身之情形，故
      車型變化後而與原車型甚有差異，並非絕無可能，檢察官
      不得僅據此率予認定扣案機車即為贓車。又檢察官對於扣
      案機車分別屬於何人所失竊之贓車，及現使用之車籍資料
      原為何人所有等依法應明確指出並證明為「借屍還魂」贓
      車之重要事項，均未說明並指出證明方法。
四、綜上所述，檢察官對於本件被告乙○○、甲○○、丙○○等
    3 人分別所涉犯之常業故買贓物或常業牙保贓物罪嫌之具體
    犯罪事實及證明方法，有如上述未具體載明及指出證明方法
    之處，且檢察官指出之證明方法顯不足認定被告等3 人有成
    立犯罪之可能，本院爰依首開規定，於第一次審判期日前，
    裁定通知檢察官應於該裁定送達後2 個月內補正本件被告乙○○、甲○○、丙○○等3 人分別所為常業故買贓物或常業
    牙保贓物案件之具體犯罪事實及證據，並指出扣案如附件一
    所示機車105 輛確係「借屍還魂」機車之證明方法，該裁定
    業於95年12月6 日送達於檢察官，有送達證書1 份在卷可稽
    ，於96年2 月6 日期間屆滿2 個月，檢察官迄今逾期並未補
    正，揆諸前揭說明與法律規定，爰由本院裁定將本件公訴駁
    回。至檢察官移送併辦之95年度偵字第3407號被告甲○○涉
    嫌贓物罪案件，因本案業經本院公訴駁回，自無從併予審究
    ，應退回由檢察官另為適法之處理，附此敘明。
據上論斷，應依刑事訴訟法第161 條第2 項，裁定如主文。
中　　華　　民　　國　　96　　年　  3  　月　　13   　日
                  刑事第一庭  審判長法　官  潘正屏
                                    法　官  曾吉雄
                                    法　官  黃聖涵
以上正本證明與原本無異。
如不服本裁定應於收受送達後五日內向本院提出抗告書狀敘述抗
告之理由抗告於台灣高等法院高雄分院。
中　　華　　民　　國　　96　　年　　3 　　月　　15　　日
                                    書記官  蘇雅慧
